---
title: "Venta de Televisores"
author: "Héctor Francisco Marin Garrido"
date: "2022-12-01"
output:
  word_document: default
  html_document: default
  pdf_document: default
---
```{r}
t=seq(1, 16, 1)
v=c(4.8,4.1,6.0,6.5,5.8,5.2,6.8,7.4,6.0,5.6,7.5,7.8,6.3,5.9,8.0,8.4)
```

Hacer grafico de dispersion y ver los ciclos

```{r}
plot(t,v,main="Ventas de televisores",xlab="Trimestre",ylab="Ventas (miles)",type="b", col="red")
```

Descomponer la serie en sus 3 componentes e interpretar

```{r}
ts=ts(v, frequency=4)
descomp=decompose(ts, type="multiplicative")
plot(descomp, col="red")
```

Grafico de dispersion de la tendencia
```{r}
plot(descomp$trend,main="Tendencia",xlab="Año",ylab="Ventas (miles)",type="b",col="red")
```

Recta con ventas desestacionalizadas
```{r}
y = descomp$x/descomp$seasonal
x = seq(1, 16, 1)
lineal_mod = lm(y ~ x)
```

```{r}
plot(x,y,main="Tendencia",xlab="Trimestre", ylab="Ventas (miles)",type="b",col="blue")
abline(lineal_mod,col="red")
```

Pertinencia del modelo lineal:

```{r}
sumlm <- summary(lineal_mod)
sumlm
```

Tenemos un buen modelo ya que explica el 92% de la información y variabilidad del probelma, al tener un valor de R cuadrada de 0.9208

Significancia de beta

```{r}
sumlm$coefficients[2,4]
```
Ya que el p-value es menor que .05 rechazamos la hipotesis nula por lo que concluimos que la pendiente es significativa.

Variabilidad explicada por el modelo
```{r}
sumlm$r.squared
```

El modelo explica el 92% de la informacion y de la variabilidad de los datos

Residuos

```{r}
plot(lineal_mod$residuals, main="Residuos", xlab="Trimestre", ylab="Residuos", 
     type="b", col="red")
```
Los residuos aparentan comportarse aleatoriamente, no se observa una tendencia en su comportamiento.

Shapiro test
```{r}
shapiro.test(lineal_mod$residuals)
```
Como el pvalue es mayor que .05 no podemos descartar la hipotesis nula que indica que los residuos siguen una tendencia normal.
CME y EPAM
```{r}
fun = function(x){
  lineal_mod$coefficients[1] + lineal_mod$coefficients[2]*x
  }
```

```{r}
pv = fun(t)
CME = mean((pv - v)^2, na.rm=TRUE)
CME
```

```{r}
EPAM =mean(abs((pv - v)/v), na.rm=TRUE)
EPAM
```
Grafico de valores de ventas contra tiempo

```{r}
y2 =predict(lineal_mod)*descomp$seasonal
```

```{r}
plot(t,v,xlab="Trimestre",ylab="Ventas (miles)",main="Predicción vs Ventas de televisores",type="b", col="blue")
lines(t,y2, type="b",col="red")
lines(t,predict(lineal_mod), ol="purple")
```

Conclusion del modelo
El modelo se ajusta bien ya que explica el 92% de la variabilidad de los datos, su valor p es menor que 0.05 por lo que no rechazamos la hipotesis nula. No hay tendencia en los residos y los errores porcentuales son bajos indicando un modelo preciso.

Pronostico siguiente año

```{r}
fun2 = function(x){
  lineal_mod$coefficients[1] + lineal_mod$coefficients[2] * x
  }
```

```{r}
x2=seq(17, 20, 1)
y2=fun2(x2)*descomp$figure
y2
```

Predicciones

```{r}
x3 = seq(16, 20, 1)
p2 = c(v[16],y2)
plot(x3,p2,xlab="Trimestre",ylab="Ventas miles",main="Prediccion de ventas de televisores",type="b",col="blue",xlim =c(1,20),ylim=c(4, 9.5))
lines(t, v, type="b", col="red")
```

A continuación, se presentan los datos correspondientes a los últimos tres años de ventas trimestrales (número de ejemplares vendidos) de un libro de texto universitario.

```{r}
vl = c(1690,940,2625,2500,1800,900,2900,2360,1850,1100,2930,2615)
tl =seq(1,12,1)
```

serie de tiempo
```{r}
ts_l =ts(vl,frequency=4)
descomp_l =decompose(ts_l,type="multiplicative")
```

Promedios moviles de cuatro trimestres

```{r}
pm_tri =filter(vl,rep(1/4, 4),sides=2)
pm_tri
```

Promedio movil centrado

```{r}
PMC= filter(vl,rep(1/3, 3),sides=2)
PMC
```

Indices estacionales

```{r}
i_est =descomp_l$figure
i_est
```

¿Cuándo obtiene la editorial el mayor índice estacional? ¿Parece razonable este resultado? ¿Por qué?

El indice estacional mas alto es el del tercer trimestre que encaja justo con el inicio del ciclo escolar por lo que me parece un resultado razonable.





